臺灣桃園地方法院刑事判決　　　　　　　　　　　　　九十一年度易字第一四一號
　　公　訴　人　臺灣桃園地方法院檢察署檢察官
　　被　　　告　丁○○
右列被告因侵占等案件，經檢察官提起公訴（九十年度調偵字第三０號、九十年度偵
字第一七三五九號），本院判決如左：
        主  文
丁○○連續意圖為自己不法之所有，而侵占對於業務上所持有之物，處有期徒刑捌月
。
被訴竊盜部分無罪。
        事  實
一、丁○○於民國八十八年間，原與卓卿林、簡大林各出資新台幣（下同）二十萬元
    ，共同經營位於桃園市○○里○○○街一七九之三號之亮林企業有限公司（下稱
    亮林公司），然該公司營運未久，卓卿林、簡大林二人即行退夥，丁○○乃於同
    年九月間，再與甲○○協議各出資三十萬元作為股本，仍由丁○○擔任該公司之
    實際負責人，為從事業務之人。詎其猶不思勉力經營，竟意圖為自己不法之所有
    ，基於概括之犯意，自八十八年十月一日至八十九年一月二十五日間，利用業務
    上持有股東出資額及收取貨款之機會，連續將甲○○前開交付之出資額及陸續取
    得之貨款共計一百三十七萬四千五百八十八元（起訴書誤載為一百四十四萬四千
    五百八十八元），以變易持有為所有之意思予以侵占入己。嗣於八十九年二月間
    ，因丁○○棄公司於不顧，並逃匿無蹤，股東甲○○查覺有異，始悉上情。
二、案經甲○○告發由台灣桃園地方法院檢察署檢察官偵查起訴。
        理  由
壹、有罪部分：
一、訊據被告固坦認有收取甲○○出資額三十萬元及轉帳傳票上所載貨款等情不諱，
    惟矢口否認有何侵占之犯行，辯稱：所收取之出資額及貨款，或用於支付八十八
    年十月份前所積欠之貨款、材料費，或用於伊投資該公司時積欠銀行之貸款，另
    有部分則作為自己每月應得之薪資，有些則用於何處亦不清楚，但並未侵占上開
    款項，況甲○○於投資前亦有同意伊將出資額，用於清償退股股東卓卿林、簡大
    林之股款云云，然查：被告右揭侵占之犯罪事實，業據證人即受害人甲○○迭於
    偵審時指訴歷歷，並一再堅稱：並未同意被告以上開款項清償前欠股款及貨款等
    語在卷，核與證人即亮林公司之會計乙○○於偵查時到庭證述：該公司應收貨款
    都有達一百餘萬元，被告會短報或遲報收到之貨款，並說要先結清先前合夥資金
    ，故需現金支付，伊就把帳記入資本主往來帳，當時被告曾向伊提及至少從公司
    拿了一百萬元等語；繼於本院審理續稱：資本主（丁○○）往來帳目表，係專為
    被告所製作，每張傳票被告均有簽名，現金收回後倘為被告取走，伊均會在傳票
    上記載「入丁○○」或「收現入蘇」等字樣，甲○○入股時，確有交付三十萬元
    予被告簽收，伊受僱於該公司約三個月時，被告曾告知已從公司拿走一百多萬元
    ，但公司所有之貨款、材料費、電話費等均未支付，被告於簽發之票據將屆期時
    ，即逃逸無蹤等語均屬相符，參以被告與前股東卓卿林、簡大林共同經營該公司
    時即有收取貨款不繳回公司，而留供己用之情事，亦據證人卓卿林、簡大林於偵
    查中指訴一致，而被告於本院九十一年六月十日審理時亦自承有將部分款項供己
    清償銀行貸款之用，嗣於同年七月二日庭訊時更坦言所收取之款項均供私人使用
    等語，且其收入款項尚知由會計乙○○作帳，然對於該等款項支出何處竟未製作
    任何帳目以供日後稽核，已顯與正常之會計作業有違，事後又無法明確交代其流
    向，足徵被告於持有上開款項之初，即有不法所有之意圖甚明，所辯未侵占上開
    款項云云，無非事後卸責之詞，委不足信。至被告所侵占之款項，則有資本主往
    來帳目表影本一件及轉帳傳票影本十八紙影本附卷足憑，惟其中傳票號數000
    00000所列之三十七萬元內，有七萬元係被告扣除總資產估價後應出資額一
    節，復經證人乙○○到庭證述明確，公訴人將之計入侵占金額，自有未洽。綜上
    所述，本件事證明確，被告犯行洵堪認定，應依法論科。
二、核被告丁○○所為，係犯刑法第三百三十六條第二項業務侵占罪。前後多次犯行
    ，時間緊接、手段相似，顯係基於概括之犯意，多次觸犯犯罪構成要件相同之罪
    名，應論以連續犯一罪，並加重其刑。公訴人漏未論及連續犯，容有未洽，併予
    敘明。又公訴意旨認被告除事實欄所載金額外，另侵占其業務上所持有之七萬元
    部分，係被告扣除總資產估價後之應出資額，已如前述，是此部分被告縱未依約
    出資，亦與侵占罪之構成要件有間，惟因與起訴經判決有罪之部分有連續犯之裁
    判上一罪關係，故不另為無罪之諭知，亦附此敘明。爰審酌被告侵占財物數額非
    低，且犯後未能填補被害人損失等一切情狀，量處如主文所示之刑。
貳、無罪部分：
一、至公訴意旨另認：被告丁○○復另行起意而意圖為自己不法之所有，於九十年八
    月二十四日二十三時許，在桃園市○○路七十九號前，竊取丙○○所有之黑色皮
    包（內有現金五、六萬元，價值約五千元之ＰＤＡ、票號ＴＹ0000000號
    、ＤＣ0000000號、ＦＡＺ0000000號、ＫＡ0000000號之
    支票共四張）得手後，並於九十年九月二十五日持上開ＴＹ0000000號支
    票向富邦銀行桃園分行提示，嗣經警查獲，始知上情，因認被告丁○○此部分涉
    犯刑法第三百二十條第一項之竊盜罪嫌。
二、按犯罪事實應依證據認定之，無證據不得推定其犯罪事實。又不能證明被告犯罪
    者，應諭知無罪之判決，刑事訴訟法第一百五十四條、第三百零一條第一項分別
    定有明文。次按事實之認定，應憑證據，如未能發現相當證據，或證據不足以證
    明，自不能以推測或擬制之方法，為裁判基礎（最高法院四十年台上字第八六號
    判例參照）。又認定犯罪事實，所憑之證據，雖不以直接證據為限，間接證據亦
    包括在內，然無論直接或間接證據，其為訴訟上之證明，須於通常一般之人均不
    致於有所懷疑，而得確信其為真實之程度者，始得據之為有罪之認定，倘其證明
    尚未達到此一程度，而有合理性懷疑之存在時，即無從為有罪之認定，此亦有最
    高法院七十六年台上字第四九八六號判例可資參照。再告訴人之告訴，本以使被
    告受刑事訴追為目的，故其陳述是否與事實相符，自應調查其他證據，以資審認
    ，苟其所為攻擊之詞，尚有瑕疵，則在此瑕疵未予究明以前，即不能遽採為斷罪
    之基礎（最高法院六十九年台上字第一五三一號判決參照）。
三、訊據被告丁○○固坦認持有揭四紙支票之事實，惟堅詞否認有何竊盜犯行，辯稱
    ：伊於九十年九月二日在桃園市○○○路來來百貨公司五樓之富源遊藝場把玩電
    動玩具時，有一不詳人士以該四紙支票與伊交換打電動所贏得之一萬餘分，並非
    偷竊而來，否則也不會笨到將票提示，又主動與告訴人聯絡等語。而本件公訴人
    認被告涉有前揭罪嫌，無非係以證人即告訴人丙○○於警訊中指訴歷歷為其主要
    論據。然查，證人丙○○僅係事後始發覺失竊，並未親眼目睹被告有何行竊之行
    為，是其指訴，至多僅能證明被告所持之支票確屬其失竊之物，就被告是否行竊
    實難為進一步之證明。而持有贓證物品，在社會一般生活經驗上，合理之原因非
    一，縱使被告可能以或偷、或搶、或拾、或故買、或收受等犯罪手段獲得上開被
    害人所失竊之財物，所涉犯罪構成要件各不相同，自不得僅因被告就來源交代不
    清即任意推定，致違刑事訴訟發見真實之原則。況且，被告於取得上開支票後，
    不僅以自己名義於付款人台北銀行桃園分行、票號ＴＹ0000000號、面額
    為二萬零五百元之支票上背書後，並存入其所有之富邦銀行帳戶，且於另紙付款
    人為中國農民銀行、票號ＦＡＺ0000000號、面額七千八百七十五元之支
    票提示遭退票後，又主動與被害人丙○○聯繫，並約至桃園市○○路七十九號之
    大都會咖啡館見面解決等情，業據證人丙○○於警訊及本院審理時證述在卷，復
    有台北銀行桃園分行九十年十二月七日北銀桃字第九０六０二九六九００號函暨
    所附支票影本一紙在卷可按，足見被告全無隱匿自己身分行蹤之意思，亦與一般
    行竊者處理贓物之手法顯不相同，是其所辯並未竊盜上開物品等語，尚非全然不
    可採信。是依現存證據，實難認在客觀上已達於通常一般人均不致於有所懷疑，
    而得確信被告確犯竊盜罪之程度。此外，復查無積極證據足認被告丁○○有何公
    訴人所指之竊盜犯行，揆諸前揭說明，自應為其等無罪之諭知，以昭審慎。
四、至被告持有上開贓物，據其所陳係以電動玩具之分數向綽號「阿明」者換得，是
    否涉有贓物罪嫌，與本案非屬同一案件，本院無從審究，應由偵查機關另行偵辦
    ，附此敘明。
據上論斷，應依刑事訴訟法第二百九十九條第一項前段、第三百零一條第一項，刑法
第五十六條、第三百三十六條第二項，罰金罰鍰提高標準條例第一條前段，判決如主
文。
本案經檢察官古慧珍到庭執行職務。
中      華      民      國    九十一    年      十      月      九      日
                                臺灣桃園地方法院刑事第五庭
                                    法  官    丁  俊  成
右正本證明與原本無異。
如不服本判決，應於判決送達後十日內向本院提出上訴狀( 應附繕本 )，上訴於臺灣
高等法院。
                                    書記官    簡  慧  瑛
中      華      民      國    九十一    年      十      月     十七     日
附論罪科刑依據之法條：
刑法第三百三十六條：
對於公務上或因公益所持有之物，犯前條第一項之罪者，處一年以上七年以下有期徒
刑，得併科五千元以下罰金。
對於業務上所持有之物，犯前條第一項之罪者，處六月以上五年以下有期徒刑，得併
科三千元以下罰金。
前二項之未遂犯罰之。
